【裁判字號】    89,上訴,230
【裁判日期】    890307
【裁判案由】    公共危險
【裁判全文】
臺灣高等法院刑事判決                  八十九年度上訴字第二三０號
    上  訴  人
    即  被  告  甲○○
    選任辯護人  胡文英
右上訴人，因公共危險案件，不服臺灣板橋地方法院，八十八年度訴字第一五四一號
，中華民國八十八年十一月二十四日第一審判決（起訴案號：臺灣板橋地方法院檢察
署八十八年偵字第一八二三五號）提起上訴，本院判決如左：
    主    文
上訴駁回。
    事    實
一、甲○○因其妻乙○○平日居住在外，甚少回家，與乙○○感情不睦，於民國八十
    八年七月二十七日凌晨三時三十分許，在台北縣三重市○○街五十九巷二之一號
    前，見乙○○所有之ＤＬＯ－五九０號輕型機車停放於該處，乃大聲呼叫乙○○
    下來，未獲回應，遂將該機車牽至三重市○○街五十九巷二之一號旁之大樓地下
    停車場坡道出口處，並反覆推摔該機車致汽油滲出。甲○○見其屢次呼喊均無回
    應，明知該機車所在處位於停車場坡道之出口，又緊鄰三重市○○街九十八巷三
    十六弄三十三號房屋，且附近亦尚停有其他機車，竟基於放火燒燬他人機車之犯
    意，以己有之打火機點燃路旁拾得之紙張，再以該紙張引燃外滲之汽油，而放火
    燃燒該機車，火苗迅即竄起並發出爆炸聲，致生公共危險。甲○○放火後旋即逃
    離現場，幸經鄰人及時滅火，火勢僅燒燬該機車，而未延燒及其他物品。嗣因鄰
    人見狀報警，台北縣警察局三重分局長泰派出所警員楊思恆到場處理，憑該機車
    之車籍資料欲通知車主乙○○時，經甲○○之父親告知，始得知乙○○已久未返
    回戶籍住所，乃懷疑此案係因夫妻感情不睦引起，要求轉告甲○○到長泰派出所
    說明。甲○○於當日中午時至長泰派出所，初亦否認有上開放火行為，惟屢經盤
    問，因無法交待前晚之行蹤，始俯首認罪，並經警扣得前開供犯罪所用之打火機
    一個。
二、案經台北縣警察局三重分局報請台灣板橋地方法院檢察署檢察官偵查起訴。
    理    由
一、訊據上訴人即被告甲○○固坦承於右揭時地引燃前開機車之事實，惟辯稱：「我
    已把機車搬到空地去，又不會發生公共危險，我本意是要把車摔壞，但摔不壞，
    我本來認為沒事。機車是我買給我太太的」；在原審則辯稱：伊當時有將該機車
    牽到一旁之空地處，因氣憤而摔該機車，嗣以打火機朝機車丟去，因地下都是汽
    油，機車因而著火，伊並非故意放火云云；又被告選任辯護人辯稱：被告放火地
    點為空曠地方，即有意避開其他車輛或建物遭受波及、放火時間特別選在凌晨三
    時三十分許，人車稀少時段，即在避免發生公共危險等語。然查：
  (一)右揭燒燬乙○○所有之ＤＬ０－五九０號輕型機車之事實，業據被害人乙○○指
    述在卷，且有現場機車燒燬照片五張、車籍作業系統查詢認可資料一件附卷可稽
    ，及被告所有之打火機一個扣案可證。
  (二)被告雖辯稱其並非故意放火云云，但按，被告於警訊時即坦承「我將該機車反覆
    摔動，使其機車汽油外滲，並隨撿起路邊之紙張且拿起身上的打火機，點燃紙張
    後即朝汽油點燃並引起火勢將該車燒燬」，並承稱扣案之打火機即供其放火所用
    之物，可見被告確有故意放火燒燬前開他人機車之事實無訛。其嗣後改稱是以打
    火機朝該機車丟去時引燃機車，並非故意放火，扣案之打火機非供放火所用云云
    ，自不足取。
  (三)又就被告另辯稱其當時有將該機車牽到一旁之空地處，並未燒及其他機車一節。
    經查，當時目擊該機車燒燬過程之證人駱祈宏證稱：我到窗口去看時，他騎了機
    車離開，現場機車已燃燒了，有爆炸聲，聲音很大聲，火很大，鄰居跑出來看，
    我就去打一一九．．．，該機車七點鐘方向有很多部機車，約三、四部以上，最
    近的距離約六、七步距離等語 (見原審八十八年十月七日訊問筆錄) 。而當時現
    場附近除有前述位於三重市○○街五十九巷二之一號前之多部機車外，依卷附之
    台北縣警察局三重分局長泰派出所警員楊思恆據報到達現場時所拍攝之照片所示
    ，該部燃燒機車之右方數公尺處另停有二部機車，則衡諸被告係點燃該機車外溢
    之汽油後旋即離開現場，其所為非但足以燒燬該機車，甚且有引爆機車油箱內之
    汽油，進而延燒及附近其他機車之可能，而已致生公共危險至明。又依原審前往
    現場履勘時所見，該縱火處係位於大樓地下停車場坡道之出口，且緊鄰三重市○
    ○街九十八巷三十六弄三十三號房屋，有原審八十八年十月二十二日勘驗筆錄、
    現場草圖及照片九張可稽，則被告在該處以點燃機車外滲汽油之方式縱火，此縱
    火行為所引起之火勢自足以危及鄰房及進出停車場車輛之安全。本件被告縱火離
    去後，雖幸經鄰人及時滅火，火勢僅燒燬該機車，而未延燒及其他物品，但被告
    縱火行為確已致生公共危險，甚為顯然，從而，被告及辯護人前揭辯解均不可採
    ，被告罪證明確，其犯行洵堪認定。
二、核被告所為，係犯刑法第一百七十五條第一項之放火罪。原審基此認定，審酌被
    告之素行狀況、犯罪動機、手段、目的、所生危害及犯罪後態度等一切情狀，援
    引用刑法第一百七十五條第一項、第三十八條第一項第二款等規定，判處被告有
    期徒刑一年二月，扣案之打火機一個，為被告所有供犯罪所用之物，併予宣告沒
    收，經查其認事用法均無不合。被告上訴意旨，仍執前詞，否認其放火行為致生
    公共危險，為無理由，應予駁回。
據上論斷，應依刑事訴訟法第三百六十八條判決如主文。
本案經檢察官劉斐玲到庭執行職務。
中    華    民    國    八十九    年      三        月        七        日
                            臺灣高等法院刑事第八庭
                                審判長法  官  蔡  秀  雄
                                      法  官  沈  宜  生
                                      法  官  陳  炳  彰
右正本證明與原本無異。
如不服本判決應於收受送達後十日內向本院提出上訴書狀，其未敘述上訴之理由者並
得於提起上訴後十日內向本院補提理由書（均須按他造當事人之人數附繕本）。
                                書記官  賴  淑  真
中    華    民    國    八十九    年      三        月        十        日


司法院資訊處製作；財團法人民間司法改革基金會備份。
